【裁判字號】    98,上訴,1565
【裁判日期】    981112
【裁判案由】    違反毒品危害防制條例
【裁判全文】
臺灣高等法院高雄分院刑事判決        98年度上訴字第1565號
上  訴  人
即  被  告  甲○○
                    （現羈押於臺灣高雄第二監獄）
上列上訴人因違反毒品危害防制條例案件，不服臺灣屏東地方法
院98年度訴字第95號中華民國98年8 月11日第一審判決（起訴案
號：臺灣屏東地方法院檢察署97年度偵字第6699號、第6700號；
97年度毒偵字第2176號、第2179號），提起上訴，本院判決如下
：
     主  文
上訴駁回。
     理  由
一、按不服地方法院之第一審判決而上訴者，應向管轄第二審之
    高等法院為之。上訴書狀應敘述具體理由。上訴書狀未敘述
    上訴理由者，應於上訴期間屆滿後20日內補提理由書於原審
    法院，逾期未補提者，原審法院應定期間先命補正。第二審
    法院認為上訴書狀未敘述理由或上訴有第362 條前段之情形
    者，應以判決駁回之。但其情形可以補正而未經原審法院命
    其補正者，審判長應定期間先命補正。刑事訴訟法第361 條
    、第367 條，分別定有明文。所謂不服第一審判決之具體理
    由，必係依據卷內既有訴訟資料或提出新事證，指摘或表明
    第一審判決有何採證認事、用法或量刑等足以影響判決本旨
    之不當或違法，而構成應予撤銷之具體事由，始克當之（例
    如：依憑證據法則具體指出所採證據何以不具證據能力，或
    依憑卷證資料，明確指出所為證據證明力之判斷如何違背經
    驗、論理法則）；倘僅泛言原判決認定事實錯誤、違背法令
    、量刑失之過重或輕縱，而未依上揭意旨指出具體事由，或
    形式上雖已指出具體事由，然該事由縱使屬實，亦不足以認
    為原判決有何不當或違法者（例如：對不具有調查必要性之
    證據，法院未依聲請調查亦未說明理由，或援用證據不當，
    但除去該證據仍應為同一事實之認定），皆難謂係具體理由
    ，俾與第二審上訴制度旨在請求第二審法院撤銷、變更第一
    審不當或違法之判決，以實現個案救濟之立法目的相契合，
    並節制濫行上訴（最高法院97年度臺上字第892 號判決參照
    ）。是以上訴人之上訴書狀或補提之上訴理由書，雖有敘述
    上訴理由，惟並未具體敘述第一審判決有上述違法、不當情
    形，即與未敘述具體理由無異，其所為上訴，即不符合上訴
    之法定要件。
二、本件原判決以上訴人即被告甲○○（下稱被告甲○○）前於
    民國（下同）80年間因違反麻醉藥品管理條例案件，經本院
    以81年度上訴字第254 號判決判處應執行有期徒刑6 年、褫
    奪公權3 年，經上訴最高法院以81年度台上字第2933號判決
    駁回確定，送監執行後於85年2 月17日假釋付保護管束出監
    ；又於85年間因違反麻醉藥品管理條例案件，經臺灣高雄地
    方法院以85年度訴字第1403號判決分別判處有期徒刑6 年、
    4 月確定，應執行有期徒刑6 年3 月，販賣化學合成麻醉藥
    品部分上訴後，經本院以85年度上訴字第1882號判決駁回確
    定，併與前開假釋所餘殘刑3 年6 月又4 日接續執行，於86
    年4 月11日再度入監執行，於91年1 月15日假釋付保護管束
    出監，嗣因施用毒品案件，經臺灣高雄地方法院以91年度毒
    聲字第7239號裁定觀察、勒戒，因認有繼續施用毒品之傾向
    ，經該院以92年度毒聲字第54 69 號裁定令入戒治處所施以
    強制戒治，於93年6 月6 日出所，再由臺灣高雄地方法院檢
    察署檢察官以93年戒毒偵字第76 1號為不起訴處分確定，並
    經撤銷上開假釋，經減刑後於93年6 月30日再度入監執行，
    甫於96年9 月17日縮刑期滿執行完畢。詎竟仍不知悔改，竟
    基於施用第一級毒品海洛因之犯意，於97年9 月30日18時許
    ，在屏東市○○路3 巷1 號薇風汽車旅館211 號房內（起訴
    書誤載為202 號房），以將海洛因摻入香菸內吸食之方式施
    用第一級毒品海洛因1 次，又基於施用第二級毒品甲基安非
    他命之犯意，在施用第一次毒品後，復將甲基安非他命置入
    玻璃球內燒烤後吸食煙霧之方式，施用第二級毒品甲基安非
    他命1 次，嗣於同日8 時10分許為警至上開汽車旅館內搜索
    而查獲，並扣得甲○○所有之甲基安非他命7 小包（驗前合
    計淨重30.9公克）、海洛因12小包（驗前合計淨重14.37 公
    克）、摻有海洛因香煙1 支，及其施用毒品所用之吸食器1
    個、電子秤2 台（即扣押物品清單編號3 、4 、9 ）、玻璃
    球1 個（即扣押物品清單編號10）、包裝袋1 個、藥鏟2 支
    （即扣押物品清單編號11、12）等情，業據其自承在卷，而
    其為警查獲時所採集之尿液送驗結果確呈嗎啡及甲基安非他
    命陽性反應，有高雄市立凱旋醫院濫用藥物尿液檢驗報告、
    尿液採證編號姓名對照表各1 紙附卷可稽（見毒偵字第2179
    號卷第13、14頁）。再者，查獲當天扣得之7 小包粉末（驗
    前合計淨重30.9公克）、12包粉末（驗前合計淨重14.37 公
    克），經送內政部刑事警察局及法務部調查局檢驗結果，分
    別檢出甲基安非他命及海洛因成分，亦內政部刑事警察局刑
    鑑字第0970173496號鑑定書及法務部調查局調科壹字第0972
    3040600 號（起訴書誤載為000000000000）濫用藥物實驗書
    鑑定書各1 份在卷可佐，扣案香煙1 支，經海巡署屏東機動
    查緝隊員警以臺灣尖端生技醫藥股份有限公司快速篩檢試劑
    亦檢驗呈嗎啡及海洛因之反應，有毒品初步檢驗報告單可按
    ，因認被告甲○○之自白與事實相符，堪可採信，事證明確
    ，犯行足以認定；復敘明被告甲○○所犯施用1 、2 級毒品
    罪，犯意各別，行為互殊，應予分論併罰，暨前於80年間因
    違反麻醉藥品管理條例案件，經法院判處應執行有期徒刑6
    年確定，於85年2 月17日假釋付保護管束後，復於85年間因
    違反麻醉藥品管理條例案件，經法院判處有期徒刑6 年、4
    月確定，併與前開假釋所餘殘刑3 年6 月又4 日接續執行，
    於86年4 月11日再度入監執行，於91年1 月15日假釋付保護
    管束出監，嗣經撤銷上開假釋及經減刑後於93年6 月30日再
    度入監執行，於96年9 月17日縮刑期滿執行完畢，有臺灣高
    等法院被告前案紀錄表在卷可憑，其於上開有期徒刑執行完
    畢後5 年內，故意再犯本件有期徒刑之罪，為累犯，應加重
    其刑，因而適用毒品危害防制條例第10條第1 項、第2 項、
    刑法第47條第1 項之規定，審酌被告甲○○經觀察、勒戒及
    強制戒治後，仍不思悔改，徹底袪除施用毒品之惡習，竟又
    施用海洛因及甲基安非他命2 種毒品，益顯其無戒絕毒品之
    意且繼續沈淪毒海之中，意志力甚為薄弱，惟念及其施用毒
    品之犯行，在本質上乃屬戕害自己身心健康之行為，犯後坦
    承犯行並配合驗尿，態度尚佳、生活狀況等一切情狀，就施
    用第一級毒品部分，論以累犯，量處有期徒刑9 月；就施用
    第二級毒品，亦論以累犯，量處有期徒刑7 月，併依刑法第
    51條第5 款之規定定其應執行刑為有期徒刑1 年2 月；另敘
    明扣案之粉末7 包、12包及香煙1 支，檢驗出含有甲基安非
    他命及海洛因成份，且為被告犯本案所用及預備施用之物，
    業據被告甲○○供承明確，而包裝上開毒品所用之外包裝袋
    因包裝而沾附有第一級及第二級毒品於內，難以析離，應整
    體視為本件查獲毒品之一部，併同其內毒品均依毒品危害防
    制條例第18條第1 項沒收銷燬之；扣案之吸食器1 個、電子
    秤2 台、玻璃球1 個、包裝袋1 個、藥鏟2 支、吸食器1 個
    為被告所有，供犯本件施用毒品所用，亦據被告甲○○供承
    屬實，援依刑法第38條第1 項第2 款沒收；至扣案之夾子1
    個、手機3 支、夾鏈袋1 包、現金新臺幣（下同）56,200元
    （起訴書誤載現金為562,000 元），雖為被告甲○○所有，
    惟無證據證明與本案有何關連，而扣案電子秤、鐵盒、小皮
    包、帆布袋、吸食器、玻璃球各1 個，亦無證據證明為被告
    甲○○所有，爰不為沒收，扣案第3 級毒品K 他命亦與本件
    施用毒品無關，復未經檢察官於起訴書內附帶聲請沒收，應
    由檢察官另行處理，爰不為沒收之諭知。已依卷存證據詳敘
    所憑認定之證據與認定之理由。所為論敘，經核並無違背經
    驗法則或論理法則，量處刑亦屬允當。被告甲○○於98年9
    月3 日收受判決後於同年9 月8 日具狀提起上訴，同年10月
    2 日補提上訴理意旨略以：扣押物品現金為其所有，並無證
    據證明與本案有關聯應歸還等語，指摘原判決不當。惟原判
    決並未就扣案被告甲○○所有現金諭知沒收，且扣案物未經
    諭知沒收者，當於判決確定後由檢察官諭知發還或為其他適
    法之處理，是被告甲○○此部分指摘，與未依據卷內既有訴
    訟資料或提出新事證，指摘或表明第一審判決有何採證認事
    、用法或量刑等足以影響判決本旨之不當或違法，而構成應
    予撤銷之具體事由無異，按之上開規定，被告甲○○之上訴
    顯屬違背法律上之程式，應由本院依同法第367 條前段、第
    372 條規定，不經言詞辯論逕行判決如主文。
三、原審同案被告乙○○部分另行審結。
中    華    民    國    98    年    11    月    12    日
                   刑事第四庭   審判長法  官  蕭權閔
                                      法  官  陳吉雄
                                      法  官  李嘉興
以上正本證明與原本無異。
本判決關於施用第二級毒品部分不得上訴。
如不服本判決關於施用第一級毒品部分應於收受本判決後10日內
向本院提出上訴書狀，其未敘述上訴理由者，並得於提起上訴後
10日內向本院補提理由書狀（均須按他造當事人之人數附繕本）
「切勿逕送上級法院」。
中    華    民    國    98    年    11    月    12    日
                                      書記官  郭榮芳


司法院資訊處製作；財團法人民間司法改革基金會備份。
